【裁判字號】    92,再抗,115
【裁判日期】    921015
【裁判案由】    分配表異議之訴
【裁判全文】
臺灣高等法院民事裁定                            九十二年度再抗字第一一五號
    再審聲請人  甲○○
右當事人與相對人丙○○、乙○○等間分配表異議之訴事件，聲請人對於中華民國九
十二年八月二十九日本院九十二年度抗字第二二八二號確定裁定，聲請再審，本院裁
定如左：
    主      文
再審聲請駁回。
再審聲請訴訟費用由再審聲請人負擔。
    理      由
一、再審聲請人聲請意旨略以臺灣士林地方法院八十九年度執字第一五０一二號債權
    人陳南蘋與債務人即本件相對人乙○○間清償票款強制執行事件，原定於民國九
    十一年十月三日實行分配，再審聲請人即債權人於收受分配表後，即於同年九月
    二十五日對相對人即參與分配之債權人丙○○之債權列入分配聲明異議，執行法
    院將該聲明異議狀送達相對人乙○○與丙○○，相對人乙○○於同年十月二十一
    日具狀為反對之陳述，而相對人丙○○並未為反對之陳述，執行法院嗣因故取消
    原分配期日，並作廢原定於同年月三日之分配表，另定同年十一月十四日實行分
    配，再審聲請人又於同年十一月五日對第二次實行分配之分配表聲明異議，執行
    法院則於同年十一月七日通知再審聲請人應提起分配表異議之訴，再審聲請人於
    同年十一月十四日收受前開通知，並於同年月十五日請執行法院將再審聲請人於
    九十一年十一月五日之聲明異議繕本依法送達相對人丙○○，請求諭命伊表示意
    見，俾再審聲請人決定應否對伊依法提起訴訟，惟執行法院於九十一年十二月五
    日函覆「本件涉及實體爭執部分均不在本院職權範圍，請仍依限期處理，至台端
    前陳異議狀，本院業已送達丙○○，併予敘明」，惟該函文並未敘明係「九十一
    年九月二十五日」或「九十一年十一月五日」之聲明異議狀，且九十一年十一月
    五日之聲明異議，亦無相對人丙○○或乙○○反對之證據，故依強制執行法第四
    十條之一規定應將相對人丙○○之分配金額予以剔除而重為分配，詎執行法院竟
    諭示再審聲請人對之應提起民事訴訟資為解決，而未能依前開規定處理，自非妥
    適；況重行分配期日為九十一年十一月十四日實行分配，何以毋庸視有人為反對
    之表示，以決定須否提起分配表異議之訴？反須於分配期日前一週即須提起分配
    表異議之訴？本院九十二年度抗字第二二八二號確定裁定（下簡稱原確定裁定）
    認相對人丙○○未於九十一年十一月十四日分配期日到場，就法理言，應是表示
    贊成原分配表，而反對更正分配表，則執行法院亦應於分配日通知內明載提出異
    議人務必到場，始為正辦，惟此已非強制執行法第三十九條第一項所規定，且將
    造成對異議未曾為反對陳述之債權人亦非列為被告不可，豈是規範所在；另再審
    聲請人依九十一年十二月五日函示意旨認相關實體爭執既非執行法院所得審究，
    不得已於接獲函示經隔三日之同年月十三日依法提起訴訟，顯然執行法院亦不認
    限期起訴之十日期限應自「九十一年十一月十四日」起算，否則早已逾十日期限
    ，執行法院大可裁定將再審聲請人之聲明異議駁回而為分配。故原確定裁定有民
    事訴訟法第四百九十六條第一項第一款適用法規顯有錯誤之情事，爰聲請再審請
    求廢棄原裁定。
二、按適用法規顯有錯誤者，固得提起再審之訴。民事訴訟法第四百九十六條第一項
    第一款定有明文。而所謂適用法規顯有錯誤者，不包括漏未斟酌證據及認定事實
    錯誤之情形在內，最高法院六十三年台上字第八八○號判例足資參照。查本件再
    審聲請人主張之再審理由，無非謂臺灣士林地方法院民事執行處另訂於九十一年
    十一月十四日實行分配，而將前訂同年十月三日之分配廢止，再審聲請人嗣於同
    年十一月五日具狀聲明異議，相對人丙○○、乙○○未為反對之陳述，依強制執
    行法第四十條之一規定，應將相對人丙○○之分配金額予以剔除而重為分配，詎
    執行法院竟諭示再審聲請人對之應提起民事訴訟資為解決，而毋庸視分配期日是
    否有人為反對之表示而定；又依執行法院九十一年十二月五日函示意旨，顯然不
    認限期起訴之十日期限應自「九十一年十一月十四日」起算；縱原確定裁定認相
    對人丙○○未於九十一年十一月十四日分配期日到場，就法理言，應是表示贊成
    原分配表，而反對更正分配表，則執行法院亦應於分配日通知內明載提出異議人
    務必到場，始為正辦，惟此已非強制執行法第三十九條第一項所規定，且將造成
    對異議未曾為反對陳述之債權人亦非列為被告不可，豈是規範所在云云，惟關於
    相對人乙○○、丙○○就再審聲請人之異議是否為反對之陳述部分，已據原確定
    裁定於理由四、五中論及，則原執行法院既於九十一年十一月七日通知再審聲請
    人提起訴訟，而再審聲請人於同年十月十三日收悉通知，本應於同年月二十三日
    前起訴並為起訴之證明，與執行法院改定九十一年十一月十四日實行分配尚屬無
    涉（因改定日期之分配表內容仍是認定債權人丙○○為有權受分配之人，僅金額
    之計算稍有變動，有分配表二份影本在卷可按，尚難認乙○○及丙○○對再審聲
    請人之聲明異議無意見，即可逕依再審聲請人之異議，剔除丙○○之債權而為分
    配），且執行法院並未撤銷原命再審聲請人起訴之函令，故無再審聲請人所指「
    其就九十一年十一月月十四日實行分配聲明異議，丙○○尚未就前開聲明異議表
    示意見，以決定須否提起分配表異議之訴？再審聲請人反須於分配期日前一週即
    須提起分配表異議之訴之理？」之問題。故而本院於前抗告程序認再審聲請人應
    於分配期日即九十一年十一月十四日起十日內提出起訴證明，亦據原確定裁定於
    理由六中載明，並無錯誤。再審聲請人前開所指摘之事項，無非就原確定裁定如
    何取捨證據、認定事實之職權行使範圍，指摘不當，故再審聲請人所提之前揭理
    由縱使成立，揆諸前揭判例之意旨，認定事實錯誤及漏未斟酌證據之情形本非屬
    民事訴訟法第四百九十六條第一項第一款所為之「適用法規顯有錯誤」之範疇，
    是本件再審聲請人依該條款主張原確定裁定適用法規顯有錯誤而為再審理由，顯
    有違誤。
三、再審聲請人另指摘原執行法院固於九十一年十一月七日通知再審聲請人提起訴訟
    （十一月十三日收受），惟再審聲請人於十一月十五日請執行處將九十一年十一
    月五日聲明異議狀送丙○○表示意見，而執行法院於同年十二月五日函示「本件
    涉及實體爭執部分均不在本院職權範圍，仍諭示再審聲請人應提起民事訴訟資為
    解決」，惟若依執行處上開函示，亦已逾原確定裁定所認定之十一月二十三日應
    起訴之時限云云，惟查原執行法院固於十二月五日函示仍應提起訴訟，僅重申前
    開函文（十一月七日函示應提起訴訟）所告知應另行起訴之意，至於再審聲請人
    已逾起訴時限，係己應行注意之事項，併此敘明。
四、據上論結，本件再審之聲請為無理由，爰裁定如主文。
中      華      民      國    九十二    年      十      月    十五      日
                                民事第十五庭
                                    審判長法  官  劉  靜  嫻
                                          法  官  吳  光  釗
                                          法  官  李  錦  美
正本係照原本作成。
不得抗告。
中      華      民      國    九十二    年      十      月     二十     日
                                          書記官  明  祖  全


司法院資訊處製作；財團法人民間司法改革基金會備份。
